最高法院刑事判決　　　　　　　　　　　　　　　九十三年度台上字第五八二五號
　　上　訴　人　台灣高等法院檢察署檢察官
　　被　　　告　甲○○
　　選任辯護人　魏錦芳律師
右上訴人因被告殺人未遂案件，不服台灣高等法院中華民國九十年十一月三十日第二
審更審判決 (九十年度上更(一)字第六九一號，起訴案號：台灣基隆地方法院檢察署八
十七年度偵字第一七一八號)，提起上訴，本院判決如左：
    主  文
原判決撤銷，發回台灣高等法院。
    理  由
本件原判決以公訴意旨略稱：被告甲○○係基隆市○○○路二十二號一二三小吃店負
責人，於民國八十七年四月三日下午三時許，告訴人白文雄與被害人林平順、蕭建成
、莊金財 (下稱白文雄等人 )同至一二三小吃店內飲酒作樂，席間因林平順責怪店內
服務不佳，致與被告發生口角糾紛，白文雄等人憤而結帳離去，詎料引起被告不滿，
萌生殺意，除當場揚言要找人修理林平順外，於白文雄等人出店後，被告即與謝財福
（已經第一審判決無罪確定）及其他姓名不詳之成年男子共十餘人，基於殺人之共同
犯意聯絡，推由謝財福與該十餘名男子分持鐵條、鐵棍、球棒、木劍，在基隆市○○
○路附近巷內追殺白文雄等人，林平順、蕭建成、莊金財三人因逃跑較快未被追及，
白文雄則遭其等圍殺，被告見狀則在後大喊給他死，致白文雄因此受有頭部外傷並頭
骨骨折、額竇及左眼眶骨折、鼻骨粉碎性骨折、額頭撕裂傷、左橈骨及左第四掌骨骨
折等傷害，謝財福見狀認已得逞，其等始行散去。而白文雄經他人通知救護車到場緊
急送醫急救，並動腦部手術，始倖免於難。因認被告犯有刑法第二百七十一條第二項
、第一項之殺人未遂罪嫌云云。但經審理結果，認為不能證明被告犯罪，爰撤銷第一
審關於被告部分之科刑判決，改判諭知被告無罪，固非無見。
惟查：證據雖已調查而其內容尚未明瞭者，即與未經調查無異，如遽行判決，仍屬應
於審判期日調查之證據而未予調查。又實施刑事訴訟程序之公務員，就該管案件，應
於被告有利及不利之情形，一律注意，刑事訴訟法第二條第一項定有明文。原判決係
以：依白文雄等人於警詢時或原審審理中之供述，可見當初與被告發生口角爭執之人
為林平順，被告當場揚言欲找人修理報復之對象亦僅林平順一人，白文雄、蕭建成、
莊金財三人既未與被告發生口角爭執，且非被告揚言找人修理報復之對象，被告且於
綽號「阿祥」等人誤毆蕭建成時，出面阻止，高喊打錯人，足徵被告當時並無殺害白
文雄等人之犯意，況依被告、證人黃福源及蕭建成之陳述，案發當時蕭建成確有購買
鹽酸潑灑被告、綽號「阿祥」等人之行為，而於原審審理中，證人梅亞東已證明案發
時其未見被告在場，證人林美玉亦證明被告及綽號「阿祥」於案發日均因遭人潑灑鹽
酸，而回到一二三小吃店內清洗，且未再出去，故無從認定被告有指使殺害白文雄未
遂之犯行。另證人朱青海雖於第一審調查時證明被告於案發日二次帶人，且於所帶之
人毆打白文雄等人時在場，但其有否指使殺人並不明確，故其證詞亦非可遽採為不利
於被告之認定等由，資為諭知被告無罪之論據。然原判決既採被告所辯：案發當日白
文雄等人至伊店消費，渠等共消費新台幣（下同）三千六百元，但僅由莊金財給付六
百元後即欲離去，伊希望渠等能將小姐之服務費付清，酒菜錢則同意積欠，但林平順
揚言不要理伊，隨即離去，當時店內另桌客人「阿祥」等人聞言為抱不平，便自後追
趕，欲詢問林平順何以白吃白喝，伊為恐發生事端，隨後前往以便勸阻，不料「阿祥
」等人一到場，即與莊金財等人發生鬥毆，經民眾報警，警察趕至時，雙方即四處逃
散。嗣伊與「阿祥」欲回小吃店時，突見蕭建成持鹽酸追趕過來，白文雄且一見面即
以腳踹「阿祥」，蕭建成並持鹽酸向「阿祥」臉部潑灑，並潑及伊等語之供詞為證（
見原判決第二十頁第一行至第九行），而蕭建成亦坦承：在案發日，伊於第一次與「
阿祥」等人衝突後，確曾向附近西藥房購得鹽酸三瓶，並於第二次與「阿祥」等人相
遇時，持向「阿祥」等人潑灑等語（見原判決第二十頁第十二行至第十四行），另證
人即綽號「阿祥」之何春祥及林美玉亦均證稱：於案發日，被告及何春祥確均遭人潑
灑鹽酸等語（見原判決第二十一頁第一行至第九行、第二十二頁第一行至第五行），
則白文雄等人既於第二次與被告等人相遇時，由白文雄以腳踹踢「阿祥」，另由蕭建
成持鹽酸向「阿祥」、被告等人潑灑，則被告、「阿祥」等人因之另對白文雄、蕭建
成等人萌生殺意，亦無違常情。又於第一審審理時，證人黃福源已具結證稱：「（八
十七年四月三日下午你人在店內否？）有，我店在孝一路四號，他們打架之地點在孝
一路二號，……下午大約四、五點時，我經過現場，有看見有人丟硫酸（應係鹽酸之
誤，即白文雄這邊之人）被丟硫酸之人又回去拿鐵條及鐵棍去追對方，他們被打時我
有出來看……」等語（見第一審卷第一一三頁反面、第一一四頁），已證明因白文雄
等人之中有人向對方丟潑鹽酸，被丟硫酸之人才會回去拿鐵條、鐵棍去追打白文雄等
人；再證人朱青海亦結證稱：「我在（打架之）現場賣香腸二年多……我之攤子就在
純美小吃店前」、「頭一次是二方對打，有一個女的即被告甲○○帶頭，二方各帶了
四、五個人，頭一次，二方均空手互相打，打完之後，甲○○那方言『好』，『待一
下再來找你們』，我距離他們約十步，他們在新昌牛仔店前打……第二次在孝一路約
離我十步（右方）」、「（第二次打架之地點在）新昌牛仔店前，甲○○仍在場，亦
四、五個人，帶了鐵條及鐵棍，共二個人拿」、「四、五個人打他（指白文雄），甲
○○帶人在現場，因拿工具，沒人敢勸架，後來有人打電話叫救護車，由廖建邦送他
去醫院」、「（甲○○帶來的人）大約三十幾歲。但確實帶了四、五個人」等語（見
第一審卷第一一一頁反面至第一一三頁），亦已明確指證係被告二次帶人或以空手，
或持鐵條、鐵棍擊打白文雄等人，其等所陳復與證人梅亞東所證：伊未見被告在現場
云云，及證人林美玉證稱：被告於返回一二三小吃店清洗鹽酸後，即未再出去云云，
不相符合，則該等證人所證究竟何者較為可信？且證人黃福源、朱青海、梅亞東於案
發時既皆在現場，則被告當時是否真有如白文雄等人所述之揚言「給他死」行為？被
告或「阿祥」於清洗遭潑鹽酸後有無再到現場？朱青海是如何認定現場持鐵條、鐵棍
擊打白文雄之人係由被告所帶領？為何梅亞東既證稱：案發時，有一個女的說不要打
、不要打、會死人云云，卻又稱：伊出來時，已經打完了，人已倒在地上云云，其證
言是否有相矛盾之處（見原判決第二十一頁第十三行、第十四行）？原審對上述疑點
未予徹查明白，復未說明上開不利於被告之證據，何以不足採納之理由，即遽行判決
，自嫌速斷，並有應於審判期日調查之證據而未予調查及理由不備之違誤。檢察官上
訴意旨執以指摘原判決不當，非無理由，應認原判決仍有撤銷發回更審之原因。
據上論結，應依刑事訴訟法第三百九十七條、第四百零一條，判決如主文。
中　　　華　　　民　　　國　　九十三　　年　　 十一 　　月　　　四　　　日
                              最高法院刑事第八庭
                                  審判長法官  陳　炳　煌
                                        法官  陳　世　雄
                                        法官  韓　金　秀
                                        法官  吳　信　銘
                                        法官  徐　文　亮
      右正本證明與原本無異
                                              書  記  官
中　　　華　　　民　　　國　　九十三　　年　　 十一 　　月　　　十　　　日
                                                                        Ｌ
